臺灣屏東地方法院刑事判決　　　　　　　 99年度智易字第2號
公　訴　人　臺灣屏東地方法院檢察署檢察官
被　　　告　楊韻潔
被　　　告　張佳琮
上列被告因違反商標法案件，經檢察官提起公訴（98年度偵字第
4249號），本院判決如下：
    主  文
楊韻潔、張佳琮均無罪。
    理  由
一、公訴意旨略以：被告楊韻潔、張佳琮均明知「MANHATTAN
    PORTAGE 」之商標文字及圖樣，業經瑞士籍之自然人林淑惠
    （LIN,SU HWEI ）及本國籍之自然人林淑蓉向經濟部智慧財
    產局（下稱智財局）申請註冊取得商標專用權（註冊審定號
    ：00000000號、000000000 號、00000000號及00000000號）
    ，指定使用於各種書包、手提箱袋、旅行袋、皮夾、背包及
    背袋、圍巾及領結等產品，現仍在專用期限內，該商標之品
    質著有商譽，為業界及消費大眾所共知，未經商標註冊人授
    權或同意，不得於同一或類似之商品，使用相同或近似之註
    冊商標，或明知為上開商品而仍為販賣，詎楊韻潔及張佳琮
    竟未經商標權人林淑惠及林淑蓉之授權或同意，共同於屏東
    縣屏東市○○路81號開設店名為「Kiston」之實體店面，復
    自不詳地點，藉由不詳之方式取得仿冒上揭商標之郵差包、
    手機包、零錢包及護肩後，自民國95年2 月起即在該店內陳
    列販賣。並在雅虎奇摩拍賣網站上申請「busypac5」之拍賣
    帳號，亦藉以販賣仿冒上揭商標之商品，嗣於98年2 月11日
    15時50分許，為警持臺灣屏東地方法院98年度聲搜字第120
    號搜索票進入上址店內搜索，並當場扣得仿冒上揭商標之郵
    差包56個、手機包5 個、零錢包10個、護肩3 個等商品，因
    認楊韻潔、張佳琮均涉犯商標法第82條之罪嫌云云。
二、按犯罪事實應依證據認定之，無證據不得認定犯罪事實；不
    能證明被告犯罪者，應諭知無罪之判決；刑事訴訟法第154
    條第2 項、第301 條第1 項分別定有明文。又按認定犯罪事
    實應憑積極證據，倘積極證據不足以為不利於被告事實之認
    定時，即應為有利被告之認定，更不必有何有利之證據，最
    高法院30年上字第816 號著有判例，所謂「積極證據足以為
    不利被告事實之認定」，依據同院76年臺上字第4986號判例
    意旨，係指據為訴訟上證明之全盤證據資料，在客觀上已達
    於通常一般之人均不致於有所懷疑，而得確信被告確曾犯罪
    之程度；若未達到此一程度，而有合理懷疑之存在時，即無
    從為被告有罪之確信。另告訴人之告訴，係以使被告受刑事
    訴追為目的，是其陳述是否與事實相符，仍應調查其他證據
    以資審認，最高法院52年臺上字第1300號判例意旨可資參照
    。
三、本案公訴人認被告2 人涉犯前揭罪行，無非以「MANHATTAN
    PORTAGE 」之商標文字及圖樣，最早於90年1 月16日即由美
    商曼哈頓波帝股份有限公司（Manhattan Portage Ltd.）向
    本國註冊公告，並指定使用於第18類商品，該公司並於94年
    4 月1 日及94年5 月16日再向我國申請註冊公告指定使用於
    第9 、14、25類商品，其後該商標之專用權並移轉予林淑惠
    及林淑蓉，此有智財局（99）智商0603字第09980013950 號
    函所附之商標註冊簿節本4 紙在卷可稽，及本案有告訴代理
    人之指訴、扣押筆錄、扣押物品目錄表等，足認被告2 人確
    有販賣扣案物品行為，而本件扣案之被告所輸入的商品，業
    經「MANHATTAN PORTAGE 」在台代理商即台獅有限公司（下
    稱台獅公司）鑑定為仿冒品，復有台獅公司提出之鑑定報告
    書（警卷第22及23頁）及其與美國之原商標權人「Portage
    World Wide Inc」的代理合約各1 份在卷，故被告等所販售
    之商品為仿冒品，且將上揭扣案商品送智財局鑑定，亦認被
    告等所販賣之商品，與告訴代理人所提出之真品構成近似，
    有使相關消費者混淆誤認之虞，有該局（99）智商0603字第
    09980013950 號函附卷可稽，以上足認被告等所販賣之商品
    為仿冒品，且有致相關消費者混淆誤認之虞等為其論據。訊
    據被告2 人均否認有何違反商標法之犯行，被告楊韻潔辯稱
    ：伊不知道扣案的這些商品是仿冒品，這些東西是張佳琮從
    國外紐約買進來的云云。被告張佳琮則辯稱：這些是伊從紐
    約曼哈頓的店購買的，伊是從網路上找到紐約那家店，那家
    店的擁有人是「John Peters 」，伊是請一個外國朋友「
    Joe 」去那邊的店買。「John Peters 」是這個品牌的原創
    人，他在西元2009年2 月2 日把曼哈頓這個品牌賣給別人等
    ；復以書狀辯稱：美國於今年（98年）的2 月前，有2 個公
    司共有「MANHATTAN PORTAGE 」這個品牌商標，1 個名為「
    Manhattan Portage Ltd.（JohnPetersManhattan ）」，即
    伊所購買商品的公司，另一方為「Portage World Wide Inc
    」，伊所購買商品的公司公開的說明，於今年的2月9日將商
    標完全的出售給對方的上游公司「Portage World Wide Inc
    」，伊只知道這些商品是合法的平行輸入商品等語。經查：
（一）本案自警詢迄本院審理時，台獅公司之負責人陳玉慧均曾
      以個人名義委任他人（張皓明、潘東瀚）行使告訴代理權
      ，並表示台獅公司曾受系爭「MANHATTAN PORTAGE 」之商
      標文字及圖樣之商標專用權人委任而代理提出告訴云云。
      惟查台獅公司雖曾於98年9 月7 日本案偵查時提出委任狀
      ，但該委任狀之委任人為「Portage World Wide Inc」，
      日期則註明為09年（2009年）1 月8 日，但系爭「
      MANHATTAN PORTAGE 」之商標文字及圖樣，係於90年1 月
      16日由美商．曼哈頓波帝股份有限公司（Manhattan
      Portage Ltd.）向本國註冊公告，並指定使用於第18類商
      品，該公司並於94年4 月1 日及94年5 月16日向我國申請
      註冊公告指定使用於第9 、14、25類商品（註冊審定號：
      00000000號、000000000 號、00000000號及00000000號）
      ，其後註冊審定號為00000000號之商標專用權於97年8 月
      16日、註冊審定號為000000000 、00000000及00000000號
      之商標專用權於97年11月1 日均已移轉予本國人林淑蓉，
      第1 件之商標專用權於98年1 月1 日又移轉予瑞士籍人林
      淑惠（LIN,SU HWEI 或SU-HWEI LIN ），後3 件之商標專
      用權則於100 年1 月16日亦移轉予林淑惠等情，有智財局
      （99）智商0603字第09980013950 號函所附之商標註冊簿
      節本4 紙、本院依職權自智財局網站所調閱系爭商標註冊
      簿查詢結果明細、案件歷史資料查詢結果明細等在卷可稽
      ，故台獅公司所提該公司於98年1 月8 日接受委任之委任
      狀，當時系爭商標之專用權人，分別為林淑蓉及林淑惠，
      根本並非該委任狀所載之「Portage World Wide Inc」（
      由該委任狀之記載可知，雖於委任書上以電腦打字之「SU
      HWEI LIN」後有個人簽名之筆跡〔可能係林淑惠〕，但該
      委任書本文中係記載「…就本公司所有…之註冊商標…」
      ，立委任書人及代表人欄處記載為「Portage World Wide
      Inc SU HWEI LIN 」，顯見SU HWEI LIN 處之簽名係公司
      代表人之簽名），故台獅公司針對系爭商標，根本未曾受
      商標專用權人授權及委任，自亦無權再委任他人，更且陳
      玉慧又係以個人名義委任他人為本件告訴代理人，此委任
      仍不合法，而經本院一再要求曾提出受陳玉慧委任之潘東
      瀚到庭說明，潘東瀚除第1 次曾到庭外，之後一直未到庭
      ，其所提書面資料亦無從補正使本院確信其與陳玉慧、台
      獅公司受有系爭商標專用權人之合法委任（潘東瀚雖稱系
      爭商標權雖於98年1 月1 日移轉予林淑惠，但林淑惠嗣將
      系爭商標權移轉於美商．曼哈頓波帝股份有限公司云云，
      與本院依職權所查詢系爭商標之資料不符，無從採信），
      故本案之告訴代理自始即不合法，合先述明。
（二）證據能力部分：按被告以外之人於審判外之陳述，雖不符
      刑事訴訟法第15 9條之1 至第159 條之4 等4 條之規定，
      然若當事人於審判程序中同意作為證據，法院審酌該言詞
      陳述或書面陳述作成時之情況，認為適當者，亦得為證據
      ；又當事人、代理人或辯護人於法院調查證據時，知有刑
      事訴訟法第159 條第1 項不得為證據之情形，而未於言詞
      辯論終結前聲明異議者，視為有前項之同意，同法第159
      條之5 定有明文。此立法意旨在於傳聞證據未經當事人之
      反對詰問予以核實，原則上先予排除。惟若當事人已放棄
      反對詰問權，於審判程序中表明同意該等傳聞證據可作為
      證據；或於言詞辯論終結前未聲明異議，基於尊重當事人
      對傳聞證據之處分權，及證據資料愈豐富，愈有助於真實
      發見之理念，且強化言詞辯論主義，使訴訟程序得以順暢
      進行，上開傳聞證據亦均具有證據能力。本件公訴人人及
      被告2 人對於本院以下引用之證據資料，其中屬於傳聞證
      據部分，均未爭執其證據能力，本院並審酌該等證據作成
      時之情況，認為並無不適當者，依上開說明，均認應有證
      據能力。
（三）就被告2 人有於屏東縣屏東市○○路81號開設店名為「
      Kiston」之商店，並在雅虎奇摩拍賣網站上申請「
      busypac5」之拍賣帳號，藉以販賣「MANHATTAN PORTAGE
      」商標之商品，警方於98年2月11日15時50分許持本院98
      年度聲搜字第120號搜索票進入上址店內搜索，當場曾扣
      得上有「MANHATTAN PORTAGE」商標之郵差包56個、手機
      包5個、零錢包10個、護肩3個等商品，及「MANHATTAN
      PORTAGE」之商標文字及圖樣，已於90年1月16日即由美商
      曼哈頓波帝股份有限公司（Manhattan Portage Ltd.）向
      本國註冊公告，並指定使用於第18類商品，該公司並於94
      年4 月1 日及94年5 月16日向我國申請註冊公告指定使用
      於第9 、14、25類商品，其後該商標之專用權並移轉予林
      淑蓉及林淑惠等情，除被告2 人就此均不爭執外，並有本
      院搜索票影本、扣押筆錄、扣押物品目錄表、智財局（99
      ）智商0603字第09980013950 號函所附之商標註冊簿節本
      4 紙等在卷可稽，自足信為真實。
（四）惟按商標法第82條規定，係以行為人「明知」為侵害他人
      商標專用權商品而仍販賣為其構成要件，準此，行為人除
      須在客觀上有販賣仿冒商品之行為以外，就其所販賣者係
      屬仿冒商品乙節，在主觀上更須有所「明知」（直接故意
      ），否則，仍屬不能成立本條犯罪；又所稱之「明知」（
      直接故意），乃指行為人對於構成犯罪之事實（在本案，
      即為販賣仿冒他人商標商品之事實），明知並有意使其發
      生者而言（刑法第13條第1 項參照）。茲本案應究明者，
      為扣案之郵差包、手機包、零錢包、護肩等商品是否為仿
      冒商標之商品，及該等商品若真係仿冒商標之商品，被告
      2 人主觀上是否「明知」系爭郵差包等商品為仿冒商標之
      商品，而仍加以販賣之行為。先就本案於被告扣押之郵差
      包等是否屬仿冒品而言，於警局調查及偵查時台獅公司雖
      曾分別提出說明書稱於被告扣押之郵差包等屬仿冒品無誤
      、提出鑑定報告書稱「立鑑定報告書人台獅有限公司…受
      Manhattan Portage 委任該公司為之智慧財產保護代理人
      …基於下列理由可確認上開查獲之商品確屬仿冒品無誤：
      1.商品之品質、製工粗糙，與真品差異甚鉅。2.商品之標
      籤格式與真品所應有之標籤格式不符。3.商品之吊牌標示
      之品項與實際商品不符。4.商品之來源不明。5.商品之車
      縫方式與真品不同。6.商品吊卡說明處與真品不同。7.商
      品產地與真品不符。」云云，惟查除台獅公司並非司法機
      關依法事前或事後指定或選定可合法為鑑定之機關，台獅
      公司所稱扣押物品確屬仿冒品是否屬實與所提鑑定報告是
      否合法顯有疑義外，如上所述台獅公司所提委任狀係受「
      Portage World Wide Inc」委任，其所提代理合約亦係與
      「Portage World Wide Inc」簽訂，但本件商標專用權人
      最初係「Manhattan Portage Ltd 」，於被告2 人處查獲
      扣案物品之98年2 月時，則為林淑蓉與林淑惠，則台獅公
      司所提鑑定報告書稱受Manhattan Portage 公司之委任云
      云，並無任何證據足為證明，其可否為此鑑定亦有疑義。
（五）縱認台獅公司受有與系爭商標專用權人有關單位之授權（
      詳下述），然「MANHATTAN PORTAGE 」之商標文字及圖樣
      ，依偵卷內所附USPTO(United States Patent and
      Trademark Office，美國專利及商標局）商標所有權轉讓
      摘要（Trademark Assignments Abstract of Title ）及
      本院要求被告張佳琮提出之中文翻譯內容可知，系爭「
      MANHATTAN PORTAGE 」之商標文字及圖樣，於美國之商標
      所有權人曾先由「Manhattan Portage Ltd 」取得，之後
      於2007年「Manhattan Portage Ltd 」又移轉予「
      Portage World Wide Inc」，但2009年「Portage World
      Wide Inc 」 嗣又再移轉予「Manhattan Portage Ltd 」
      ，關係複雜，及仍如上述上開「MANHATTAN PORTAGE 」之
      商標文字及圖樣，於台灣最初係由「Manhattan Portage
      Ltd 」取得，之後雖移轉予林淑蓉及林淑惠，但台獅公司
      卻係由「Portage World Wide Inc」代表人林淑惠處取得
      委任狀稱受有合法委任，顯見「Manhattan Portage Ltd
      」與「Portage World Wide Inc」之間似有一定關聯性，
      外人根本無從知曉，而以被告張佳琮於偵查時所提網頁資
      料、名片及刷卡單據等（偵卷第35、36、37、40至56、79
      、80頁）等資料（由其資料外觀觀察亦應非偽造，檢察官
      未否認其證據能力），確有「John Peters Manhattan 」
      ，亦以「Manhattan Portage Ltd 」（即系爭商標在台最
      初之商標專用權人）名義販賣，且其所賣物品亦確有「
      MANHATTAN PORTAGE 」之商標文字及圖樣，及被告張佳琮
      所提「Manhattan Portage Ltd 」之名片，該名片左下方
      記載之地址，與其所提刷卡單據之記載之地址相同，被告
      張佳琮於本院審理時並提出其自97年3 月至同年12月收受
      國外小額郵包（內為袋子）向高雄關稅局報稅之「小額郵
      包進口稅繳納證」多份，證明其確有自國外買入多件袋子
      ，及被告2 人於網路上係以販賣真品之方式銷售扣案之商
      品，所賣價格並未特別廉價，兼以被告2 人所經營之店面
      並不大，顯無法像大型公司於輸入貨品時作多方查證及簽
      訂專屬或代理契約等，故被告張佳琮稱伊是請一個外國朋
      友「Joe 」去那邊的店買，「John Peters 」是這個品牌
      的原創人，這些商品是合法的平行輸入商品等，似非無據
      ，則扣案郵差包等物品是否係侵害他人商標專用權商品（
      仿冒品），本院認非無可疑。
（六）另本院於100 年3 月2 日審理期日時曾當庭勘驗於被告2
      人處扣得之郵差包等，及台獅公司所提出系爭商標之真品
      （台獅公司如上所述雖未取得本件合法告訴權，但其所提
      物品應確從相關公司處取得，應屬真品，被告2 人就此亦
      不爭執），結果顯示真品（郵差包4 件、手機包1 件）並
      非每件均有雷射防偽標籤，沒有掛上CORDURA （被告張佳
      琮表示意指尼龍材質）吊卡之郵差包，質感摸起來較光滑
      ，而有掛上CORDURA 吊卡之郵差包則摸起來無光滑感覺類
      似布面感覺，打開手機包內有記載MADE IN VIETNA，其餘
      4 件郵差包均記載MADE IN TAIWAN，仍有3 件郵差包及1
      件手機包仍有少量線頭未剪乾淨，而扣案所謂仿冒品（含
      自被告2 人處扣得之郵差包56件、手機包5 件、零錢包10
      件，另含張皓明於聲請搜索票時所提郵差包2 件），沒有
      掛上CORDURA 吊卡之郵差包，質感摸起來較光滑，與真品
      差異不大，其他郵差包為布面材質，摸起來與真品差異亦
      不大等，打開其中5 件郵差包，均記載MADE IN USA ，全
      部郵差包應均無雷射標籤，顯然並無台獅公司所出具鑑定
      報告書所稱「商品之品質、製工粗糙，與真品差異甚鉅」
      、「商品之來源不明」之情，另即使上開真品亦非每件均
      有雷射防偽標籤，故台獅公司所提說明書及鑑定報告書稱
      可確認於被告處查扣之商品確屬仿冒品之真實性尚有疑義
      （智財局（99）智商0603字第09980013950 號函僅稱扣案
      物品外觀標示之「MANHATTAN PORTAGE 」之字樣及幾何設
      計之建築物外觀圖形，與上述4 件於本國已完成註冊，註
      冊審定號：00000000號、000000000 號、00000000號及
      00000000號之商標圖樣相較，屬構成高度近似之商標，扣
      案郵差包與註冊商標指定使用之商品比較，屬同一或類似
      之商品，並未確認扣案物品確係侵害他人商標專用權之仿
      冒品）。而即便認為扣案郵差包等物品依上開鑑定報告書
      第2 、3 、5 、6 、7 點所稱真品之標籤格式、吊牌標示
      之品項、車縫方式、吊卡說明處、商品產地等真係仿冒品
      ，但除上述被告2 人主觀上係認扣案商品是合法的平行輸
      入商品，並無販賣仿冒商標商品之故意外，上述鑑定報告
      書第2 、3 、5 、6 、7 點所稱真品之標籤格式、吊牌標
      示之品項、車縫方式、吊卡說明處、商品產地等，根本非
      一般人所能分辨，且被告2 人除販賣扣案郵差包等商品外
      ，亦有販賣其他不同品牌物品，尚不能以推論方式認被告
      2 人既有販賣扣案郵差包之商業行為，其等即具有分辨「
      MANHATTAN PORTAGE 」真品之標籤格式等特別知識。故綜
      合以上各點，實難逕認被告2 人有明知扣案郵差包等物品
      係仿冒商標之商品而仍加販賣之情。
四、綜上所述，本件公訴人所提出之證據，尚無從使本院就被告
    2 人涉犯商標法第82條之販賣仿冒商標商品罪為有罪之確信
    ，被告2 人上揭所辯尚非不能採信。此外，依卷內復無其他
    積極證據足資證明其等確有公訴人所指之「明知」為仿冒商
    標之商品而販賣之行為，依前揭說明，不能證明被告2 人犯
    罪，自應為其無罪之諭知。
據上論斷，應依刑事訴訟法第301 條第1 項，判決如主文。
本案經檢察官劉昀到庭執行職務。
中    華    民    國   100    年    3     月    18    日
                  刑事第二庭  法  官  黃紀錄
以上正本證明與原本無異。
如不服本判決應於收受判決後10日內向本院提出上訴書狀，並
應敘述具體理由；其未敘述上訴理由者，應於上訴期間屆滿後
20日內向本院補提理由書（均須按他造當事人之人數附繕本）
「切勿逕送上級法院」。
中    華    民    國   100    年    3     月    18    日
                              書記官  戴仲敏